臺灣臺北地方法院民事判決　　　　　　 93年度簡上字第623號
上　訴　人　甲○○
被上訴人　　辛○○○○○○○○○○
訴訟代理人　丙○○
上列當事人間請求確認本票債權關係不存在事件，上訴人對於中
華民國93年7月30日本院臺北簡易庭93年度北簡字第13569號第一
審判決提起上訴，本院於94年6月1日言詞辯論終結，判決如下：
    主  文
上訴駁回。
第二審訴訟費用由上訴人負擔。
    事實及理由
壹、上訴人起訴主張其為一家言文化事業有限公司（下稱一家言
    公司）高二區的主管，為代理被上訴人的產品「華視全壘打
    國中週刊」而以自己名義簽立面額新台幣（下同）400,000
    元，發票日為民國91年7月30日，到期日為92年7月30日之本
    票一紙（下稱系爭本票）及借據予被上訴人。嗣一家言公司
    當時代理華視全壘打國中週刊之款項都有如期給付，並無欠
    任何款項，詎被上訴人竟以系爭本票與借據，作為索討王崇
    陽借款之用，並聲請假扣押查封上訴人之財產，為此提起本
    訴等語。被上訴人則以王崇陽以一家言公司名義，向被告借
    款2,000,00 0元，加計先前王崇陽積欠被上訴人之貨款，總
    計3,200,000元，由上訴人及其餘七位一家言公司員工出面
    ，各簽發面額400,00 0元之本票供作擔保交予被上訴人，被
    上訴人始同意借款2,000,000元予一家言公司，被上訴人既
    已如數交付借款予一家言公司，一家言公司迄未還款，系爭
    本票之票據權利應尚存在，資為抗辯。
貳、本件原審駁回上訴人確認本票債權不存在之請求。上訴人就
    原判決全部聲明不服，求為廢棄之判決，並聲明請求確認系
    爭本票債權不存在。被上訴人則聲明請求判決駁回上訴。
參、兩造不爭執之事實：
一、系爭本票確為上訴人所簽發。
二、上訴人於91年7月30日簽立400,000元之借據一紙予被上訴人
    。
肆、上訴人主張其簽立系爭本票與借據係為代理被上訴人的產品
    「華視全壘打國中週刊」貨款之擔保所簽立，與王崇陽向被
    上訴人之借款無關，系爭本票債權不存在等語，為被上訴人
    否認，茲就兩造爭點分述如下：
一、上訴人簽發系爭本票同時另簽立借據予被上訴人，借據載明
    ：「借款人甲○○向全壘打雜誌社借款新臺幣肆拾萬元整，
    並於簽立本借據同時已收領無誤，雙方言明借款人應於民國
    92年7月20日前清償完畢，屆時如無法清償者，連帶保證人
    願付（負）一切連帶責任償還清楚．．．。」其文字已表明
    為借款並非代理雜誌之貨款擔保，上訴人為文化事業公司之
    地區主管，具有相當之知識經驗，如係以擔保貨款原因簽立
    系爭本票，依常情不可能於前開借據上簽名，應認系爭本票
    簽發之原因為消費借貸。
二、又證人即一家言公司之負責人王崇陽證稱：「我積欠劉文鵬
    的貨款、借款、經營代理權之本票證明總計有3,200,000元
    ，分別由我八個單位主管各簽發400,000元本票出具，他們
    也知道此情形，簽發本票是我要提供給劉文鵬作為積欠債務
    保證之用，原告（即上訴人）應該知道此情形．．．，
    3,200,000元僅有積欠的貨款與借款，因為代理權而出具的
    本票一張0000000元，不包含在八張各400,000元的本票之內
    ，3,200,000元應該是我積欠的債務，．．．，所以原告簽
    發系爭本票是用來交給被告公司（即被上訴人）作為債務保
    證之用。」等語。核與被上訴人所述開具本票之人數及金額
    相符（包含應付貨款146,587元、匯款1,853,383元、匯費30
    元、退票1,202,145元（被上訴人計算時少列票款47,520元
    ，共計3,202,145元，見被上訴人93年12月21日答辯狀及所
    附匯款單、支票，），應屬可採，足證系爭本票之票據原因
    關係為借貸。
三、另證人即一家言公司地區主管己○○、庚○○、丁○○、乙
    ○○、戊○○及丁凡幃等人雖均證稱系爭本票是為代理權所
    簽，惟查前開證人或於上訴人相同情形簽署本票而有利害關
    係，或與上訴人有同事之誼，所為證詞與前述借據文字以及
    前開事證不符，均非可採。
伍、綜上所述，上訴人主張系爭本票係為代理被上訴人的產品「
    華視全壘打國中週刊」貨款之擔保所簽立，本票債權不存在
    云云不可採，應以被上訴人之抗辯則屬可採。從而，上訴人
    請求確認系爭本票債權不存在，為無理由，原審判決駁回上
    訴人之訴，並無不合，上訴意旨仍執前詞指摘原判決不當，
    求予廢棄改判，為無理由，應予駁回。
陸、本件事證已經明確，兩造其餘陳述或主張與本件判決結果無
    違或無涉，不另一一論述。
柒、據上論結，本件上訴為無理由，依民事訴訟法第436條之1第
    3項、第449條第1項、第78條，判決如主文。
中　　華　　民　　國　　94　　年　　6 　　月　　10　　日
                            民事第五庭
                                審判長法  官  吳青蓉
                                      法  官  羅富美
                                      法  官  張松鈞
正本係照原本作成
本判決不得上訴。
中　　華　　民　　國　　94　　年　　6 　　月　　10　　日
                                      書記官  黃媚鵑
